【裁判字號】    95,交易,60
【裁判日期】    950803
【裁判案由】    過失傷害
【裁判全文】
臺灣臺南地方法院刑事判決              95年度交易字第60號
公  訴  人  臺灣臺南地方法院檢察署檢察官
被      告  丙○○
上列被告因過失傷害案件，經檢察官提起公訴（95年度偵字第
4528號），被告就犯罪事實為有罪之陳述，經本院裁定進行簡式
審判程序，本院判決如下：
    主  文
丙○○因過失傷害人，處有期徒刑貳月，如易科罰金，以銀元參
佰元即新臺幣玖佰元折算壹日。
    事  實
一、丙○○於民國94年9月26日16時35分許，駕駛牌照號碼TU-76
    66號自小客車，沿臺南縣安定鄉中沙村中崙縣178線道外側
    快車道，由東向西行駛，途經該路與中沙村中崙13之1號前
    無名道路之設有閃光號誌之交岔路口時，本應注意178線道
    在該路段限速時速60公里以下，不得超速行駛，並應注意車
    前狀況及其方向之燈號為閃光黃燈，閃光黃燈表示「警告」
    ，車輛應減速接近，注意安全，小心通過，且依當時之情形
    ，天候晴、日間自然光線、柏油路面乾燥無缺陷、無障礙物
    、視距良好，客觀上並無其不能注意之情事，詎其竟疏於注
    意車前狀況且未減速慢行，而貿然以70公里左右之時速直行
    ；適有甲○○駕駛牌照號碼BX3-522號重機車，沿中沙村中
    崙13之1號前之無名道路，由南向北行駛至上開交岔路口時
    ，其方向之燈號為閃光紅燈，其本應注意汽（機）車行駛至
    交岔路口，應遵守燈光號誌之指示，閃光紅燈表示「停車再
    開」，車輛應減速接近，先停止於交岔路口前，讓幹道車優
    先通行後認為安全時，方得續行，詎其竟疏於注意，未減速
    接近先停止於該交岔路口前讓幹道車優先通行後認為安全時
    再續行，竟貿然直行，迨丙○○發現時雖緊急煞車，然因車
    速太快，仍煞閃不及，其駕駛之TU-7666號自小客車之左前
    方仍與甲○○駕駛之BX3-522號重機車之右側相碰撞，致甲
    ○○因而人、車倒地，甲○○因此受有顱腦損傷、顱內出血
    、顱骨骨折、顏面撕裂傷、胸部挫傷、右側腓骨骨折、右側
    4至9肋骨骨折之傷害。丙○○於事故發生後，以行動電話向
    警報案並叫救護車將甲○○送醫，並在未被有偵查權之公務
    員或機關發覺前，向到現場處理之警察自首，坦承本件犯行
    ，接受裁判。
二、案經甲○○訴由臺南縣警察局善化分局報請臺灣臺南地方法
    院檢察署檢察官偵查起訴。
    理  由
一、本件係經被告丙○○於準備程序當庭表示認罪，而經本院裁
    定以簡式審判程序加以審理，則依據刑事訴訟法第273條之2
    、同法第159條第2項之規定，不適用傳聞法則有關限制證據
    能力之相關規定，合先敘明。
二、上開犯罪事實，業據被告丙○○於本院審理中坦承不諱，核
    與告訴人甲○○指訴之情節相符，並有道路交通事故調查報
    告表（一）、（二）、道路交通事故現場圖、診斷證明書各
    1份暨現場蒐證照片17張附卷可資佐證。按行車速度，依速
    限標誌或標線之規定；汽車行駛時，駕駛人應注意車前狀況
    ，並隨時採取必要之安全措施；汽車行駛至交岔路口，其行
    進應遵守燈光號誌之指示，道路交通安全規則第93條第1項
    、第94條第3項、第102條第1項第1款分別定有明文。又閃光
    黃燈表示「警告」，車輛應減速接近，注意安全，小心通過
    ；閃光紅燈表示「停車再開」，車輛應減速接近，先停止於
    交岔路口前，讓幹道車優先通行後認為安全時，方得續行，
    道路交通標誌標線號誌設置規則第211條第1項第1款、第2款
    亦定有明文。被告丙○○及告訴人甲○○自應分別注意遵守
    上開規定，且當時情形天候晴、日間自然光線、柏油路面乾
    燥無缺陷、無障礙物、視距良好，客觀上並無不能注意之情
    事，詎被告丙○○竟疏於注意車前狀況且未減速慢行，而貿
    然以70公里左右之時速直行；告訴人甲○○亦疏未注意應減
    速接近先停止於該交岔路口前讓幹道車優先通行後認為安全
    時再續行，竟貿然直行，以致發生本件車禍，告訴人甲○○
    因而受有顱腦損傷、顱內出血、顱骨骨折、顏面撕裂傷、胸
    部挫傷、右側腓骨骨折、右側4至9肋骨骨折之傷害，被告就
    本件車禍之發生顯有過失，應無疑義。本件車禍之肇事責任
    ，依被告違規之情節而言，應負肇事之次因責任；告訴人應
    負肇事之主因責任。雖告訴人就本件車禍之發生亦與有過失
    ，然並不因此而解免被告過失之責。本件車禍肇事責任經檢
    察官送臺灣省臺南區車輛行車事故鑑定委員會鑑定之結果亦
    同此認定，有臺灣省臺南區車輛行車事故鑑定委員會95年4
    月6日臺南區950231號鑑定意見書附卷可稽。被告之過失行
    為與告訴人受有上開傷害間，並有相當因果關係。綜上所述
    ，事證明確，被告之過失犯行洵堪認定。
三、核被告丙○○所為，係犯刑法第284條第1項前段之過失傷害
    罪。又按行為後法律有變更者，適用行為時之法律。但行為
    後之法律有利於行為人者，適用最有利於行為人之法律，刑
    法第2條第1項定有明文。查刑法於94年2月2日修正公布，並
    於95年7月1日生效施行，刑法第62條之自首，舊法規定為「
    必減」，新法修正後為「得減」，經比較新舊法，以舊法規
    定「必減」對被告有利，應適用舊法。被告於駕車肇事後未
    被有偵查犯罪職權之機關或公務員發覺前，即主動報案並向
    到現場處理之員警坦承肇事，自首而接受裁判，有警詢筆錄
    及善化分局道路交通事故肇事人自首情形紀錄表在卷可參，
    應依修正前刑法第62條前段之規定，減輕其刑。審酌被告之
    品行、生活狀況普通、智識程度為初中畢業、告訴人甲○○
    受傷之程度、被告係因過失造成本件車禍且應負肇事之次因
    責任、告訴人應負肇事之主因責任以及被告事後坦承犯行、
    態度尚佳，惟尚未與告訴人成立民事和解等一切情狀，爰量
    處如主文所示之刑，並諭知易科罰金之折算標準，以示懲儆
    。又刑法於94年2月2日修正公布，並於95年7月1日生效施行
    ，舊刑法第41條第1項前段原規定：「犯最重本刑為5年以下
    有期徒刑以下之刑之罪，而受6個月以下有期徒刑或拘役之
    宣告，因身體、教育、職業、家庭之關係或其他正當事由，
    執行顯有困難者，得以1元以上3元以下折算1日，易科罰金
    」。上開易科罰金之折算標準，依修正前罰金罰鍰提高標準
    條例第2條前段之規定（因刑法有關易科罰金、易服勞役折
    算標準已提高，故該條例於95年5月17日以總統華總一義字
    第09500069791號令修正公布予以刪除第2條條文，並自95年
    7月1日施行），就其原定數額提高為1百倍折算1日，依舊刑
    法第41條易科罰金之折算標準，原應以銀元300元折算1日，
    即以新臺幣900元折算為1日；惟新刑法第41條第1項前段已
    修正為：「犯最重本刑為5年以下之刑之罪者，而受6個月以
    下有期徒刑或拘役之宣告者，得以新臺幣1千元、2千元或3
    千元折算1日，易科罰金」。經依新法第2條第1項規定比較
    修正前後之易科罰金折算標準，以舊法最有利於被告，自應
    適用舊刑法第41條第1項前段規定，附此敘明。
據上論斷，應依刑事訴訟法第273條之1第1項、第299條第1項前
段，刑法第284條第1項前段、修正前刑法第62條前段、第41條第
1項前段，罰金罰鍰提高標準條例第1條、修正前罰金罰鍰提高標
準條例第2條，現行法規所定貨幣單位折算新台幣條例第2條，判
決如主文。
本案經檢察官乙○○到庭執行職務
中    華    民    國    95    年    8    月     3     日
                  刑事第七庭    法  官  林勝利
以上正本證明與原本無異。
如不服本判決，應於判決送達後10日內，向本院提出上訴狀。
                                書記官  陳金堂
中    華    民    國    95    年    8    月     3     日
附錄本案論罪科刑法條全文：
中華民國刑法第284條
因過失傷害人者，處6月以下有期徒刑、拘役或500元以下罰金；
致重傷者，處1年以下有期徒刑、拘役或500元以下罰金。
從事業務之人，因業務上之過失傷害人者，處1年以下有期徒刑
、拘役或1000元以下罰金，致重傷者，處3年以下有期徒刑、拘
役或2000元以下罰金。


司法院資訊處製作；財團法人民間司法改革基金會備份。
